【裁判字號】    94,簡,372
【裁判日期】    950120
【裁判案由】    綜合所得稅
【裁判全文】
高雄高等行政法院簡易判決
                                     94年度簡字第00372號
原      告  甲○○
被      告  財政部臺灣省南區國稅局
代  表  人  乙○○  局長
上列當事人間因綜合所得稅事件，原告不服財政部中華民國94年
9月 5日台財訴字第09400276460號訴願決定，提起行政訴訟。本
院判決如下：
    主  文
原告之訴駁回。
訴訟費用由原告負擔。
    事實及理由
一、緣原告九十一年度綜合所得稅結算申報，列報其本人利息所
    得新台幣（下同）93,776元，經被告所屬嘉義縣分局查得其
    當年度取自台灣銀行股份有限公司太保分行（以下簡稱台銀
    太保分行）利息所得實為849,192元，涉嫌漏報利息所得755
     ,416 元；另尚漏報其配偶段碧雲利息所得16,108元、退職
    所得116,351元，合計漏報額為887,875元；案經被告審理結
    果，以原告違反所得稅法第71條第1項規定，核定漏稅額31,
    258元，除予補徵稅額外，並依同法第111條第1項規定按所
    漏稅額處0.2倍之罰鍰計6,200元（計至百元止）。原告就其
    本人利息之核定及罰鍰處分不服，申經復查結果，未獲變更
    ，提起訴願，亦遭駁回，遂提起本訴訟。
二、原告起訴主張略以：(1)就利息所得核定部分，被告以台銀太
    保分行開具之原告91年度各類所得扣繳暨免扣繳憑單（以下
    簡稱扣免繳憑單）全年利息應付款849,192元，作為原告利
    息所得之認定，並以之為課稅之依據，但原告當年度亦向台
    銀太保分行質借支付利息755,416元，該支出之利息，台銀
    太保分行及被告應自上開應付款中予以減除，故實際利息所
    得僅為93,776元，尚在免稅範圍內，台銀太保分行開具之利
    息扣繳憑單，顯違反公平正義原則。且被告就原告93,776元
    利息所得額竟要求原告繳交31,258元稅額，稅率顯然偏高，
    依民法規定應屬無效；至所得稅法所規定之扣抵範圍則過於
    狹隘不合理。(2)罰鍰部分，原告係就全年實際利息所得為申
    報，無短漏報利息所得之情事，被告處以罰鍰，有欠公允云
    云，並求為判決撤銷訴願決定及原處分（含復查決定）。
三、被告則以：(1)利息所得部分，查原告91年度取自台銀太保分
    行之利息所得849,192元，有扣免繳憑單可稽，被告依所得
    稅法第14條第1項第4類規定，核定原告利息所得849,192元
    ，並無不合。又依所得稅法規定，利息支出扣除項目僅限於
    向金融機構借款購買自用住宅及購屋出租（其租賃成本費用
    採逐項列舉，原購屋時向銀行借款所衍生之利息）之利息，
    始可扣除，其他項目之利息支出，尚不得減除。(2)罰鍰部分
    ，原告91年度綜合所得稅結算申報，漏報利息及退職等所得
    合計887,875元，違反所得稅法第71條第1項前段規定，有綜
    合所得稅結算申報書、核定通知書及扣免繳憑單可稽，違章
    事證足堪認定，被告依前揭規定按所漏稅額酌情減輕處0.2
    倍罰鍰6,200元（計至百元止），並無違誤等語置辯，併求
    為判決駁回原告之訴。
四、按「凡有中華民國來源所得之個人，應就其中華民國來源之
    所得，依本法規定，課徵綜合所得稅。」「個人之綜合所得
    總額，以其全年左列各類所得合併計算之︰‧‧‧第四類︰
    利息所得︰凡公債、公司債、金融債券、各種短期票券、存
    款及其他貸出款項利息之所得︰‧‧‧」「按前三條規定計
    得之個人綜合所得總額，減除下列免稅額及扣除額後之餘額
    ，為個人之綜合所得淨額：‧‧‧二、扣除額：納稅義務人
    就下列標準扣除額或列舉扣除額擇一減除外，並減除特別扣
    除額：(一)標準扣除額：．．．(二)列舉扣除額：1.捐贈：．．
    ．5.購屋借款利息：納稅義務人購買自用住宅，向金融機構
    借款所支付之利息，其每一申報戶每年扣除數額以三十萬元
    為限。但申報有儲蓄投資特別扣除額者，其申報之儲蓄投資
    特別扣除金額，應在上項購屋借款利息中減除；．．．(三)特
    別扣除額：1.財產交易損失：．．．2.薪資所得特別扣除：
    ．．．3.儲蓄投資特別扣除：納稅義務人及與其合併報繳之
    配偶暨受其扶養親屬於金融機構之存款、公債、公司債、金
    融債券之利息、儲蓄性質信託資金之收益及公司公開發行並
    上市之記名股票之股利，合計全年不超過二十七萬元者，得
    全數扣除，超過二十七萬元者，以扣除二十七萬元為限。．
    ．．4.殘障特別扣除：．．．5.教育學費特別扣除：．．．
    」分別為所得稅法第2條第1項、第14條第1項第4類及第17條
    第1項第2款所明定。
五、上開第一項所載事實，有被告91年度財綜所字第6709310099
    8號處分書、91年度綜合所得稅核定通知書、原告91年度綜
    合所得稅結算申報書、台灣銀行光碟櫃歷史明細查詢系統原
    告91、92年度利息所得明細資料表等影本附原處分卷可稽，
    並經兩造各自陳明於書狀，堪予認定。又本件原告僅就其本
    人91年度之利息所得之核定及罰鍰處分不服，予以爭執，合
    先敘明。
六、經查，原告91年度之利息所得為其台銀太保分行之優惠存款
    利息共計849,192元，有台銀太保分行開具之扣免繳憑單可
    稽，此亦為原告所不爭，則原告91年度綜合所得稅結算申報
    ，就其利息所得部分僅申報93,776元，自有漏報775,416元
    情形，被告命原告補徵稅額並依所得稅法第110條第1項規定
    處漏稅額0.2倍罰鍰6,200元（計至百元止），於法無違。
七、至原告主張其91年度之利息所得額應扣除當年度其向台灣銀
    行質借優惠存款所支付之利息755,416元乙節。則查，原告
    91年度綜合所得稅係使用簡式申報書，有該申報書附原處分
    卷可按，足認原告該年度所得額係選採標準扣除額之方式減
    除無訛，則依上開所得稅法第17條第1項第2款扣除額之規定
    ，採計標準扣除額者，其利息所得除有27萬元以內之儲蓄投
    資特別扣除額可資扣除外，自不得於標準扣除額外再另為列
    舉扣除額之主張。況依原告訴狀主張應扣除者，乃其當年度
    向台灣銀行質借優惠存款所支付之利息數額，亦核與上開所
    得稅法第17條第1項第2款列舉扣除額中利息支出扣除項目，
    限於向金融機構借款購買自用住宅之利息不符，是原告主張
    其利息所得應扣除其向台灣銀行質借優惠存款所支付之利息
    云云，即不可採。至所得稅法關於扣除額之規定有無過於狹
    隘不合理之處，事涉立法問題，尚非司法審判所得置啄。
八、又按「納稅義務人應於每年五月一日起至五月三十一日止，
    填具結算申報書，向該管稽徵機關，申報其上一年度內構成
    綜合所得總額或營利事業收入總額之項目及數額，以及有關
    減免、扣除之事實，並應依其全年應納稅額減除暫繳稅額、
    尚未抵繳之扣繳稅額及可扣抵稅額，計算其應納之結算稅額
    ，於申報前自行繳納。」「納稅義務人已依本法規定辦理結
    算申報，但對依本法規定應申報課稅之所得額有漏報或短報
    情事者，處以所漏稅額兩倍以下之罰鍰。」所得稅法第71條
    第1項前段、第110條第1項亦有明文。原告91年度綜合所得
    稅結算申報，既漏報本人及配偶之利息及退職等所得合計
    887,875元，業如上述，且該等所得事實，乃原告所能掌握
    ，竟於申報時，未據實申報，縱無故意，亦有過失，自有違
    反所得稅法第71條第1項前段規定，違章事證足堪認定，被
    告依前揭規定按所漏稅額酌情減輕處0.2倍罰鍰6,200元（計
    至百元止），應無違誤。原告空言無短漏報情事，應予免罰
    云云，亦無可取。
九、綜上所述，被告以原告91年度綜合所得稅申報，違反所得稅
    法第71條第1項之規定，核定漏稅額31,258元，除補徵稅額
    外，並依同法第110條第1項規定按所漏稅額處0.2倍之罰鍰
    計6,200元（計至百元止），並無違誤。復查及訴願決定遞
    予維持，亦無不合。原告提起本件訴訟，為無理由，應予駁
    回，並不經言詞辯論為之。
十、據上論結，本件原告之訴為無理由，依行政訴訟法第233條
    第1項、第236條、第195條第1項後段、第98條第3項前段，
    判決如主文。
中    華    民    國    95    年     1    月   20     日
                        第二庭法  官    江幸垠
以上正本係照原本作成。
如不服本判決，應於送達後20日內，向本院提出上訴狀並表明上
訴理由，如於本判決宣示後送達前提起上訴者，應於判決送達後
20日內補提上訴理由書（須按他造當事人人數附繕本）。
提起上訴應預繳送達用雙掛號郵票7份（每份34元）。
中    華    民    國    95    年     1    月   20     日
                              書記官    洪美智
附註:
行政訴訟法第235條（第1項、第2項）:
對於適用簡易程序之裁判提起上訴或抗告，須經最高行政法院之
許可。
前項許可，以訴訟事件所涉及之法律見解具有原則性者為限。


司法院資訊處製作；財團法人民間司法改革基金會備份。
